【裁判字號】    89,交易,154
【裁判日期】    890705
【裁判案由】    過失致死
【裁判全文】
臺灣嘉義地方法院刑事判決                        八十九年度交易字第一五四號
    公  訴  人  臺灣嘉義地方法院檢察署檢察官
    被      告  乙○○
右列被告因過失致死案件，經檢察官提起公訴（八十九年度偵字第一五四號），本院
判決如左：
    主  文
乙○○從事業務之人，因業務上之過失致人於死，處有期徒刑陸月。緩刑貳年。
    事  實
一、乙○○以販賣蔬菜為業，平日駕駛自小貨車載運蔬菜至各販賣地點販賣為其附隨
    義務，為從事業務之人，於民國八十九年二月九日下午五時五十五分許，駕駛車
    號ＨＫ─六一七０號自小貨車，沿嘉義縣大林鎮○○路，由嘉義縣大林鎮往梅山
    方向由西向東行駛，途經嘉義縣大林鎮○○里○○路○段二九六號前之直線快車
    道時，本應注意汽車行駛時，駕駛人應注意車前狀況，並隨時採取必要之安全措
    施，且依當時情形並無不能注意之情事，仍以時速約五十公里之速度行駛於前開
    路段，適有任慶功騎乘ＵＩＵ─八三０號輕型機車，於乙○○之右前方欲由西往
    東方向之車道迴轉至東向西方向之對向車道，而疏未注意應暫停看清有無來往車
    輛，即行貿然騎車自路旁駛出，欲穿越前開路段，乙○○因而剎車閃避不及而撞
    擊任慶功所騎乘ＵＩＵ─八三０號輕型機車左側，致任慶功人車倒地，經送醫急
    救，仍因本件車禍致脛骨開放性骨折、心肌梗塞併多器官衰竭，而於八十九年二
    月十四日下午一時十七分許不治死亡。乙○○於本件車禍發生後，在未被有偵查
    犯罪職權之機關或公務員查知其為本件肇事之人前，即先委託路人報警，並主動
    向至現場處理之嘉義縣警察局民雄分局大美派出所警員簡銘志自首，進而接受本
    件裁判。
二、案經被害人之配偶訴請臺灣嘉義地方法院檢察署檢察官偵查起訴。
    理  由
一、訊據被告乙○○固承認於上開時、地與被害人任慶功所騎乘之輕機車發生車禍，
    並因而致被害人死亡之事實，惟辯稱：被害人突然駕車衝出，當時情況很難控制
    ，無法預防云云。惟查，被告於右揭時地駕駛自小貨車與被害人發生車禍，因而
    致被害人死亡之事實，業據被告於警訊、偵查及本院審理中供述在卷，核與被害
    人之配偶甲○○指述情節相符，復有道路交通事故調查報告表一紙、現場事故照
    片三張、現場勘驗照片三張在卷可稽；而依道路交通事故調查報告表所載及被告
    之供述，該路段肇事地點前為交岔路口，駕駛人本應提高警覺，減速慢行，注意
    有無車輛之出入，被告卻仍貿然行駛，未減速慢行，並注意前方車況，因而肇事
    ，其顯有所疏失；又被害人任慶功係因本件車禍死亡，亦經臺灣嘉義地方法院檢
    察署檢察官督同法醫師相驗屬實，製有勘驗筆錄、相驗屍體證明書及驗斷書各一
    份附於相驗卷可按。
二、按汽車行駛時，駕駛人應注意車前狀況，並隨時採取必要之安全措施，道路交通
    安全規則第九十四條第三項定有明文；被告駕車自應注意上開規定，而依道路交
    通事故調查報告表所示「天候晴、路面乾燥無缺陷無障礙」等情，足見被告於肇
    事當時並無不能注意之情事，竟疏未注意，行駛至交岔路口前，未注意車前狀況
    ，因而肇事，其有過失自明；而被害人任慶功騎乘輕機車欲迴轉至對向車道，疏
    未注意應暫停看清有無來往車輛，即行貿然騎車自路旁駛出，穿越肇事路段，被
    害人亦有所過失甚明；本件經送台灣省嘉雲區車輛行車事故鑑定委員會鑑定結果
    亦認「任慶功駕駛機車，穿越道路不當，為肇事主因；乙○○駕駛自小貨車，未
    注意車前狀況，為肇事次因」，有該委員會八十九年三月二十九日嘉鑑字第八九
    一九五號函附鑑定意見書一份附於本院卷可按；被告確有過失，且其過失與被害
    人之死亡間亦有相當因果關係，事證明確，被告之過失犯行洵堪認定。
三、核被告所為，係犯刑法第二百七十六條第二項之業務過失致人於死罪；公訴意旨
    認應依同法第二百七十六條第一項之過失致死罪論處，尚有未洽，惟起訴事實相
    同，爰依法變更起訴法條，在此敘明；被告於本件車禍發生後，在未被有偵查犯
    罪職權之機關或公務員查知其為犯人前，即向接獲報案而至現場處理之警員簡銘
    志自首，進而接受本件裁判，有嘉義縣警察局民雄分局大美派出所相驗案件初步
    調查表在卷可證，符合自首之要件，應依刑法第六十二條前段之規定減輕其刑；
    爰審酌被告應負部分之過失責任、被害人亦有過失、被告已與被害人家屬達成和
    解，有嘉義縣大林鎮調解委員會調解筆錄一份附於本院卷可稽、被告之品性及智
    識程度及被告犯後態度良好等一切情狀，量處如主文所示之刑；末查被告未曾受
    有期徒刑以上刑之宣告，有臺灣嘉義地方法院檢察署刑案資料查註紀錄表一份附
    於偵查卷可稽，其經本案刑之宣告，應知警惕而無再犯之虞，本院認以暫不執行
    其刑為適當，併予宣告緩刑二年，用勵自新。
據上論斷，應依刑事訴訟法第二百九十九條第一項前段、第三百條、刑法第二百七十
六條第二項、第六十二條前段、第七十四條第一款、罰金罰鍰提高標準條例第一條前
段，判決如主文。
本案經檢察官游悅晨到庭執行職務。
中    華    民    國      八十九     年      七   月      五    日
          臺灣嘉義地方法院刑事第三庭
                                          法  官  陳  杰  正
右正本證明與原本無異。
如不服本判決，應於判決送達後十日內向本院提出上訴狀( 應附繕本 )。
中    華    民    國      八十九     年      七   月    十二    日
                                          書記官  李  彩  娥
附錄論罪法條：
刑法第二百七十六條第一項：因過失致人於死者，處二年以下有期徒刑，拘役或二千
                          元以下罰金。
                  第二項：從事業務之人，因業務上之過失犯前項之罪者，處五年
                          以下有期徒刑或拘役，得併科三千元以下罰金。


司法院資訊處製作；財團法人民間司法改革基金會備份。
